臺灣高等法院臺南分院民事判決　　　 100年度上字第196號
上　訴　人　王明義
訴訟代理人　陳冠文
被　上訴人　京城商業銀行股份有限公司新營分公司
法定代理人　黃燿和
訴訟代理人　張靜瑀
訴訟代理人　王錦梅
上列當事人間請求侵權行為損害賠償事件，上訴人對於中華民國
100年8月30日臺灣臺南地方法院第一審判決（100年度訴字第664
號）提起上訴，本院於100年12月6日言詞辯論終結，判決如下：
    主  文
上訴駁回。
第二審訴訟費用由上訴人負擔。
    事實及理由
一、上訴人主張：伊於民國（下同）79年10月30日雖曾簽立向被
    上訴人借款新台幣（下同）400萬元借據一紙，惟被上訴人
    實際上並未交付400萬元給伊，被上訴人竟偽造82年3月31日
    及83年11月30日伊向被上訴人借款400萬元之借據各一紙，8
    8年12月間更以電話向伊威脅、恐嚇稱：如不還款，將依法
    強制執行，伊在被上訴人脅迫下於88年12月8日簽署分期償
    還借款切結書，被上訴人又於99年8月查封伊之不動產，伊
    無奈被迫償還400萬元，爰依侵權行為之法律關係，請求被
    上訴人賠償400萬元等語。
二、被上訴人則以：上訴人於79年10月30日向伊借款400萬元，
    借款期間為79年10月30日至81年10月30日；屆期未還，借新
    還舊，第二次借款是在82年3月31日、期間為82年3月31日至
    83年10月30日；屆期又未還，第三次借款是在83年11月30日
    、期間為83年11月30日至85年10月30日，三次借款是同一筆
    本金400萬元的借款，伊於上訴人第一次借款時，已將錢匯
    入上訴人帳戶內，伊未偽造82年3月31日及83年11月30日之
    借據等語，資為抗辯。
三、原審為上訴人敗訴之判決，上訴人不服提起上訴，求為判決
    ：被上訴人應給付上訴人400萬元，及自起訴狀繕本送達翌
    日起至清償日止，按年息百分之5計算之利息。被上訴人則
    求為判決：上訴駁回。
四、不爭之事實
    下列之事實，為兩造所不爭執，堪信為真實（本院卷第21至
    22頁）。
（一）79年10月30日之借據及88年12月8日之分期償還切結書，
      均為上訴人所親簽。
（二）88年12月初，被上訴人曾以電話告知上訴人如不還款，將
      依法強制執行。
五、爭點及本院判斷
（一）本件之爭點在於：
    １被上訴人是否於79年10月30日交付系爭借款400萬元？
    ２82年3月31日、83年11月30日之借據，是否為被上訴人所
      偽造？
    ３不爭執事項(二)，是否構成威脅、恐嚇？
（二）本院之判斷：
    １上訴人在79年10月30日向被上訴人借款400萬元，已據被
      上訴人提出借據、轉帳支出傳票、存款憑條及上訴人之活
      期存款帳戶印鑑為證（原審卷第45至46頁，本院卷第41頁
      ），依不爭事實（一）中所示，79年10月30日之借據為上
      訴人所親簽，雖上訴人抗辯不知其帳戶內的錢是誰拿走的
      云云，惟經核對前述借據、轉帳支出傳票、存款憑條及上
      訴人之活期存款帳戶，該400萬元借據確實於79年10月30
      日匯入上訴人本人之帳戶，則被上訴人於79年10月30日已
      交付系爭借款400萬元之事實，堪予認定。
    ２按因故意或過失，不法侵害他人之權利者，負損害賠償責
      任，當事人主張有利於己之事實者，就其事實有舉證之責
      任，民法第184條前段、民事訴訟法第277條分別定有明文
      。本件上訴人主張：被上訴人偽造前述82年3月31日、83
      年11月30日之借據，既為被上訴人所否認，則此等侵權行
      為成立要件及有利於上訴人之事實，自應由上訴人負舉證
      責任。查上訴人坦承79年10月30日之借據為其所親簽，且
      該借據之借款期間至81年10月30日，依民法第125條規定
      ，該借款之請求權消滅時效為15年，則被上訴人在15年時
      效消滅前，僅須執79年10月30日借據逕依法律途徑請求上
      訴人返還400萬元即足，毋須再行偽造82、83年之借據，
      徒增自身麻煩。再者，以肉眼比對前述79年10月30日、82
      年3月31日、83年11月30日三張借據上上訴人「王明義」
      之簽名，其筆順、神韻，雖略有不同，惟以三紙借據書立
      之相隔期間分別為2年5個月、1年8個月左右，參酌同一人
      於不同時間所書寫之筆跡，本難完全相同等情，前述比對
      ，尚難據此遽認82年3月31日及83年11月30日之借據係由
      被上訴人所偽造，況82年3月31日及83年11月30日之借據
      與79年10月30日借據本係同一筆借款，因上訴人屆期未清
      償而更新借據，被上訴人亦無偽造82年3月31日及83年11
      月30日借據之必要。此外，上訴人未為其他舉證，則本件
      依上訴人之舉證，並不足以證明82年3月31日及83年11月3
      0日之借據，係由被上訴人所偽造之事實，上訴人此部分
      之主張，即無足採。
    ３債權人依法強制執行查封債務人之財產拍賣求償，係正當
      權利之行使，與威脅、恐嚇並不該當，依不爭事實（二）
      所示，被上訴人之行為，為權利之正當行使，上訴人主張
      受被上訴人脅迫始簽署88年12月8日分期償還借款切結書
      及償還該400萬元，均無足採。
六、綜上所述，上訴人既未能舉證證明被上訴人有何偽造借據及
    威脅、恐嚇之不法侵害行為，則上訴人請求損害賠償，自屬
    無據。從而，上訴人本於侵權行為之法律關係，請求被上訴
    人給付400萬元，及起訴狀繕本送達翌日起至清償日止，按
    年息百分之5計算之利息，為無理由，不應准許。原審為上
    訴人敗訴之判決，核無不合。上訴意旨指摘原判決不當，求
    予廢棄改判，為無理由，應予駁回。
七、本件事證已明確，兩造其餘主張及舉證，經核與判決結果無
    影響，爰不逐一論述，附此說明。
八、據上論結，本件上訴為無理由，依民事訴訟法第449條第1項
    、第78條，判決如主文。
中    華    民    國   100    年    12    月    20    日
                  民事第四庭    審判長法  官  吳上康
                                      法  官  王浦傑
                                      法  官  蔡勝雄
上為正本係照原本作成。
如不服本判決，應於收受送達後20日內向本院提出上訴書狀，其
未表明上訴理由者，應於提出上訴後20日內向本院補提理由書狀
（均須按他造當事人之人數附繕本）上訴時應提出委任律師或具
有律師資格之人之委任狀；委任有律師資格者，另應附具律師資
格及釋明委任人與受任人有民事訴訟法466條之1第1項但書或第2
項（詳附註）所定關係之釋明文書影本。如委任律師提起上訴者
，應一併繳納上訴審裁判費。
中    華    民    國   100    年    12    月    21    日
                                      書記官  李梅菊
【附註】
民事訴訟法第466條之1：
(1)對於第二審判決上訴，上訴人應委任律師為訴訟代理人。但上
  訴人或其法定代理人具有律師資格者，不在此限。
(2)上訴人之配偶、三親等內之血親、二親等內之姻親，或上訴人
  為法人、中央或地方機關時，其所屬專任人員具有律師資格並
  經法院認為適當者，亦得為第三審訴訟代理人。
民事訴訟法第466條之2第1項：
  上訴人無資力委任訴訟代理人者，得依訴訟救助之規定，聲請
  第三審法院為之選任律師為其訴訟代理人。